臺灣高等法院高雄分院刑事判決　　　　93年度交上訴字第58號
上　訴　人　臺灣高雄地方法院檢察署檢察官
被　　　告　甲○○
上列上訴人因被告公共危險等案件，不服臺灣高雄地方法院93年
度交訴字第42號中華民國93年 9月24日第一審判決（起訴案號：
臺灣高雄地方法院檢察署93年度偵字第23395 號），提起上訴，
本院判決如下：
     主  文
上訴駁回。
     事  實
一、甲○○於民國（下同）92年9 月20日16時25分許，駕駛其友
    人謝耀強向富一有限公司（車主登記為黃秀枝）所租用之車
    牌ZM－4347號自小客車搭載友人王瓊方外出，並沿高雄市○
    鎮區○○路由南向北方向行駛（起訴書誤載為由東向西方向
    行駛），途經該路484 號前，適有丙○○騎乘車牌OJQ －51
    5 號重型機車搭載孫子周伯勛，沿同路機慢車道同向行駛，
    然因當時該處機慢車道上另有停放其他車輛，丙○○見狀即
    欲從該處機慢車道變換至快車道上，因而致所騎乘之前開機
    車左側車身與甲○○所駕駛之前開自小客車發生擦撞，丙○
    ○及周伯勛因而人車倒地，鄭惠雪因此受有頸部外傷、左胸
    壁挫傷之傷害，周伯勛則受有頭部外傷、腦震盪之傷害。詎
    甲○○明知已駕車肇事，竟未留下來幫忙或待警方、救護車
    到場，以釐清責任，並對丙○○及周伯勛採取必要之救護措
    施，反基於肇事逃逸之犯意，旋即繼續駕車逃逸無蹤。嗣經
    在場目擊之人嚴瑞春記下甲○○所駕自小客車車牌號碼，並
    將該車牌號碼交予丙○○，經丙○○向警方報案，警方再循
    線查悉上開自小客車為甲○○所駕駛，因而查獲上情。
二、案經丙○○訴由高雄市政府警察局前鎮分局移送臺灣高雄地
    方法院檢察署檢察官偵查起訴。
    理  由
一、被告甲○○經合法傳喚，無正當之理由未到庭，惟被告甲○
    ○於原審坦承有於92年9 月20日11時許起至同日19時許止，
    向其友人借用該車牌ZM－4347號自小客車使用，且於該期間
    並未借予他人使用之事實。另對於告訴人丙○○及周伯勛於
    右揭時、地與人發生車禍，因而受有前揭傷勢之事實，亦均
    不否認，惟矢口否認有何肇事逃逸之犯行，辯稱：伊於當日
    11 時 許，即與其友人王瓊方前往高雄縣鳳山市五甲地區之
    闔家歡KTV 店唱歌及喝酒，至同日18時許伊才離開，伊並沒
    有於上開時、地駕車行經本件車禍現場云云。
二、經查：
  (一)被告於92年9 月20日11時許起至同日19時許止，向其友人借
    用該車牌ZM－4347號自小客車使用，且於該期間並未借予他
    人使用之事實，已經被告坦承在卷，並據證人謝耀強於警詢
    及偵查中；證人王瓊方於偵查中分別證述明確，並有高雄市
    小客車租賃商業同業公會租車契約書一紙在卷可稽。另告訴
    人丙○○及周伯勛確係於右揭時、地與人發生車禍，並分別
    受有前揭事實欄所載傷勢之事實，除經告訴人丙○○於警詢
    、偵查及原審審理時指述綦詳外，並據證人即現場目擊車禍
    經過之嚴瑞春於警詢及偵查中；證人邱怡和於警詢時分別證
    述明確，並有道路交通事故調查報告表、事故現場圖各1 紙
    、交通事故談話紀錄表3 紙、現場照片19幀及高雄市立民生
    醫院所出具之診斷證明書2 紙在卷可稽，上開事實均堪認定
    。
  (二)被告雖否認有何肇事逃逸之犯行，並以前揭情詞抗辯，惟查
    ：
    1.當時與告訴人丙○○所騎乘之機車發生擦撞致生車禍之自
      小客車車牌號碼係「ZM－4347號」一節，已據證人即目擊
      車禍經過之嚴瑞春於警詢及偵查中分別證述：「我記得很
      清楚，車牌號碼是ZM－4347號，深色的，... 」（警卷第
      7 頁背面）、「我只記下車牌號碼，且車子顏色是深色的
      ... 我當時是馬上拿筆記下車號」等語（偵查卷第5 頁）
      明確，經核證人前後證述情節相符，並無何矛盾或相異之
      處，佐以證人與被告並不認識之情，亦據被告自承在卷（
      原審卷第76、77頁），證人自無設詞誣陷之必要，足見證
      人前開所證應堪採信，足證當時與告訴人所騎乘之機車發
      生擦撞之車輛確係車牌ZM－4347號自小客車無誤。
    2.經原審傳訊被告所稱可以證明案發當時其並未駕駛該自小
      客車行經肇事地點，而係在闔家歡KTV 店唱歌及喝酒之證
      人洪偉舜到院為證，依證人洪偉舜所證：「（你與被告去
      過KTV 幾次？）3 至4 次，3 次去闔家歡，1 次去享溫馨
      ，時間忘記了；（93年3 月間你認識被告之前，你看過被
      告？）看過；（93年3 月間你認識被告之前，你和被告去
      唱歌？時間、地點？）有，是去闔家歡，當時不認識他，
      他和朋友一起去，我也和朋友一起去，朋友介紹認識，我
      和被告有喝酒。時間約在92年冬天12月左右，我在93年3
      月間認識被告之前，只有這一次和被告在KTV 唱歌、喝酒
      （原審卷第71頁）」等語以觀，顯見證人洪偉舜所證並非
      如被告所稱，參以被告復未提出其他證據供本院調查，則
      被告所辯稱前揭伊有不在場之情事云云，自非可採。
    3.綜上論述，告訴人所指述伊騎乘機車與車牌ZM-4347 號自
      小客車發生擦撞受傷之時間，既在被告所供承伊向友人借
      用車牌ZM-4347 號自小客車之期間內，而於被告借用該自
      小客車期間，被告並未有將車輛轉借予他人使用之情事，
      由此已足推論，駕駛ZM-4347 號自小客車於上開肇事之時
      地，與告訴人所騎乘之機車發生擦撞之意外事件之人應是
      被告無疑。被告對此車禍事件雖無過失（詳如後述），惟
      據告訴人、證人邱怡和、嚴瑞春之供述，上開擦撞意外發
      生後，車號ZM-4347 號自小客車並未停車察看，旋即駛離
      肇事現場等情，足徵被告確有於上開交通事故發生後，將
      車駛離現場之事實，至為明確。
  (三)按刑法第185 條之4 規定具有遺棄罪之性質，乃參照刑法第
    294 條第1 項之刑度所增設。是刑法第185 條之4 規定之救
    護義務，不以動力交通工具之駕駛人因故意或過失肇事致人
    傷亡為必要，只要其為該交通事故之現場當事人，則對事故
    現場之傷亡人員皆有救護之義務，此即為本條與第294 條第
    1 項之區別所在。因此，本條所規範者乃當事人置交通事故
    發生（不論其有無故意或過失）致人受傷於不顧而逃逸行為
    ，即成立本罪（參照最高法院88年度臺上字第7396號判決）
    。是被告對於本件車禍之發生並無過失，然此並不影響被告
    應有之救護義務，縱然被告在事發當時自認並無過失，然責
    任之歸屬非可在事故發生當時即可立刻確認，更非可由被告
    自行判斷其有無故意、過失，故被告自不得因認為其並無過
    失即任意離開現場，因此被告未對被害人施以救護，而逕行
    離開現場，且未將其姓名住址留予被害人，顯然違反前開規
    定，揆諸前揭立法理由，被告自應成立本罪。
  (四)綜上所述，被告所辯上開情詞，不足採信。本件事證明確，
    被告肇事致人受傷而逃逸之犯行，至堪認定，應予依法論科
    。
三、核被告甲○○所為，係犯刑法第185 條之4 之駕駛動力交通
    工具肇事後逃逸罪。
四、原審認被告公共危險犯行罪證明確，因而適用刑法第185 條
    之4 、第41條第1 項前段，罰金罰緩提高標準條例第2 條，
    並審酌被告於本件車禍發生後，竟未下車詢問，旋即逃逸無
    蹤，恐有影響被害人送醫救治之時機，其行為實屬不該，且
    於犯後否認犯行，態度不佳，惟考量其尚無前科資料，有臺
    灣高等法院被告全國前案紀錄表一紙在卷可稽，顯見其素行
    尚屬良好等一切情狀，量處有期徒刑6 月，並諭知如易科罰
    金以300 元折算1 日。其認事用法，核無不合，量刑亦屬允
    當。公訴人上訴意旨認量刑過輕指摘原判決不當，為無理由
    ，應予駁回。
五、公訴意旨另以：被告甲○○於92年9 月20日16時25分許，在
    高雄市○鎮區○○路486 號前，駕駛車牌ZM-4347 號自小客
    車，未注意車前狀況並隨時採取必要之安全措施，而依當時
    並無不能注意之情形，竟疏未注意車前狀況，致其所駕駛之
    自小客車右後車尾擦撞丙○○所騎乘之機車倒地，並致丙○
    ○受有頸部外傷、左胸壁挫傷之傷害，周伯勛則受有頭部外
    傷、腦震盪之傷害，因認被告另涉犯刑法第284 條第1 之過
    失傷害罪嫌。
六、按「犯罪事實應依證據認定之，無證據不得認定犯罪事實」
    、「不能證明被告犯罪者，應諭知無罪之判決」，刑事訴訟
    法第154 條第2 項、第301 條第1 項分別定有明文。又事實
    之認定，應憑證據，如未能發現相當證據，或證據不足以證
    明，自不能以推測或擬制之方法，為裁判基礎（最高法院40
    年台上字第86號判例參照）；且認定犯罪事實所憑之證據，
    雖不以直接證據為限，間接證據亦包括在內，然而無論直接
    證據或間接證據，其為訴訟上之證明，須於通常一般之人均
    不致有所懷疑，而得確信其為真實之程度者，始得據為有罪
    之認定，倘其證明尚未達到此一程度，而有合理之懷疑存在
    而無從使事實審法院得有罪之確信時，即應由法院為諭知被
    告無罪之判決（最高法院76年台上字第4986號判例參照）。
七、公訴人認被告另涉犯刑法第284 條第1 項之過失傷害罪嫌，
    無非係以：(一)告訴人之指述；(二)證人嚴瑞春之證述；(三)高雄
    市立民生醫院診斷證明書二紙為其主要論據。訊據被告堅決
    否認有何過失傷害之犯行，並以; 上開情詞抗辯。經查：
  (一)公訴意旨雖認被告上開駕車擦撞告訴人丙○○機車之行為，
    係屬違反注意車前狀況之義務而為有過失之行為，惟審之公
    訴意旨前揭所認定之事實所示，本件被告所駕駛之自小客車
    與丙○○所騎乘之機車發生擦撞之部位係在該自小客車之右
    後車尾，並非在該自小客車之車頭，甚或車身，顯然已難認
    定被告有何未注意車前狀況之情事發生，是公訴意旨所認究
    否可採，已非無疑。證諸目擊證人嚴瑞春於偵查中所證：「
    機車是跟在肇事車輛的右側，機車是從機車道上走至快車道
    ，當時機車道上有停車，機車是從停滯的車輛轉出來，機車
    當時也沒有注意快車道上有車，是小客車的尾巴撞到機車，
    機車就倒下」等語（偵查卷第4 頁）」，益徵當時車禍之發
    生，究係被告未注意車前狀況，或係告訴人騎乘機車疏未注
    意左方來車動態，貿然變換車道所致，確屬有疑。
  (二)本件車禍經原審函請高雄市政府建設局車輛行車事故鑑定委
    員會鑑定，其結果係：「... 僉以本案肇事後不詳車逃逸，
    致肇事事實不明，本會未便遽作認定」等情，有該會93年6
    月3 日高市車鑑字第0930002760號函一紙在卷可稽，是依卷
    內所有證據資料審酌結果，亦難逕以推認被告對於本件車禍
    之發生確有過失。
  (三)綜上所述，被告是否真有未盡車前注意義務之過失行為，因
    而致生本件車禍，本院認仍存有合理之懷疑，自不得僅憑告
    訴人之片面指訴及卷附之交通事故現場談話紀錄表、道路交
    通事故調查報告表、事故現場圖、照片及診斷證明書等資料
    ，逕以推測或擬制方法認定被告應負過失責任。此外，復查
    無其他積極證據足資證明被告涉有過失傷害之犯行，被告被
    訴過失傷害罪自屬不能證明。
八、原審因而以不能證明被告犯過失傷害罪，而為被告過失傷害
    部分無罪之諭知，核無違誤；檢察官上訴意旨，猶執前詞，
    指摘原判決此部分不當，為無理由，應予駁回。
九、被告經合法傳喚，無正當之理由不到庭，爰不待其陳述，逕
    行判決。
據上論斷，應依刑事訴訟法第368條、第371條，判決如主文。
本案經檢察官乙○○到庭執行職務。
中　　華　　民　　國　　94　　年　　1 　　月　　12　　日
　　　　　　　　　刑事第七庭    審判長法　官   莊飛宗
                                      法　官   曾逸誠
                                      法  官   黃三友
以上正本證明與原本無異。
過失傷害部分不得上訴。
駕駛動力交通工具肇事後逃逸罪部分，如不服本判決應於收受本
判決後十日內向本院提出上訴書狀，其未敘述上訴理由者，並得
於提起上訴後十日內向本院補提理由書狀（均須按他造當事人之
人數附繕本）「切勿逕送上級法院」。
中　　華　　民　　國　　94　　年　　1 　　月　　14　　日
　　　　　　　　　　　　　　　　　　　書記官　 黃玉珠
附錄本判決論罪科刑法條：
刑法第185 條之4
駕駛動力交通工具肇事，致人死傷而逃逸者，處6 月以上5 年以
下有期徒刑。
